臺灣臺北地方法院民事判決　　　　　　　 96年度訴字第887號
原　　　告　甲○○
被　　　告　乙○○
訴訟代理人　張立業律師
上列當事人間刑事附帶民事訴訟請求侵權行為損害賠償事件，經
本院刑事庭移送審理，本院於中華民國96年3月20日言詞辯論終
結，判決如下：
    主  文
被告應給付原告新台幣柒萬仟零貳拾元及自民國95年8月29日
起至清償日止，按週年利率百分之五計算之利息。
原告其餘之訴駁回。
訴訟費用由被告負擔十二分之一，餘由原告負擔。
本判決第一項得假執行，但被告以新台幣柒萬仟零貳拾元為原
供擔保後，得免為假執行。
原告其餘假執行之聲請駁回。
    事實及理由
一、原告起訴主張略以：
（一）被告於民國95年5月16日15時30許，騎乘車號TZB—391號
      機車，沿臺北市○○路右側車道南往北方向行駛，行經博
      愛路與長沙街交岔路口北側之行人穿越道時，本應注意車
      前狀況，並隨時採取必要之安全措施，且遇有行人穿越時
      應暫停讓行人先行通過，依當時情形並無不能注意之情事
      ，仍疏未注意車前狀況採取必要安全措施，適有原告由東
      往西方向步行於該交岔路口北側之行人穿越道上，被告因
      疏於注意而撞擊原告，致原告倒地，受有頭部外傷合併腦
      震盪徵候群、頭皮下血腫等傷害。故原告為此依民法第18
      4條、第213條第1、2項、第216條第1項、第193條第1項、
      第195條第1項規定，訴請被告對原告負侵權行為損害賠償
      之責及爰起訴聲明：(1)被告應給付原告新台幣（下同）1,
      000,000元及自起訴狀繕本送達之翌日起至清償日止，按
      週年利率百分之五計算之利息。原告之訴駁回。(2)訴訟費
      用由被告負擔。(3)被告願供擔保，請准宣告假執行。
（二）原告請求損害賠償之金額為：
  １、醫療費用7,119元。原告於事發後陸續至三軍總醫院及國
      軍松山醫院、綠力中藥行接受治療，已支出醫療費用7,
      119元。
  ２、增加生活費用：72,000元。原告之家務事係由原告打理，
      惟被撞擊後因而無法打理家務，即自95年5月22日起至同
      年7月24日止聘請張春好為原告打理家務，並照顧看護原
      告，支出薪資及特別看護費66,000元；另原告之夫李仁係
      罹患疾病之人，本由原告照顧看護，但原告被撞擊後因而
      無法為之，即自95年6月25日起至同年月28日止聘請張春
      好代為照顧看護原告之夫李仁，於三總急診住院期間，三
      天特別看護費6000元，故總計72,000元，並附原證六、七
      收據為憑。
  ３、工作損失：92,000元。原告請求因車禍傷勢頗嚴重無法獨
      自生活，需人照顧，故自95年5月16日起至同年7月16日止
      無法工作，計工作損失92,000元，並附聖林園服務處94、
      95年薪資表為憑。
  ４、精神上損害賠償：828,881元。原告原有穩定工作即良好
      收入，然因被告過失傷害，致受有頭部外傷合併腦震盪症
      候群，不但疼痛難耐，且無法工作，行動不便，仍在復健
      ，生活嚴重遭受影響；又被告於事發後對原告傷勢不聞不
      問，從頭到尾沒有一句慰問或道歉的話，更不願與原告和
      解，故請求828, 881元之慰撫金以彌補精神上之創傷。
二、被告抗辯略以：
（一）對刑事判決認定之事實並不爭執，惟原告請求醫療費用
      單據即原證五，與被告之行為有何相當因果關係；而原告
      請求看護費部分，亦未證明與被告之行為有何相當因果關
      係外，亦未舉證原告之夫必須有看護人員之照顧方能生活
      、及證明必須看護之時間，兼以附原證六收據係屬私文書
      被告否認其真正；又原告亦未能舉證證明因傷住院不能工
      作、以致喪失工資之事實是其請求工件損失亦無理由；且
      本件車禍發生後，被告隨即趕赴至醫院關心、道歉、並代
      付急診費，多次打電話至原告住處關心、慰問，以及多次
      亟求和解、申請調解，兼以被告家境僅小康，及原告之身
　　　分地位及經濟狀況等關係，故原告請求828,881元之慰撫
      金，自屬不適當，顯然過高。爰答辯聲明：(1)原告之訴駁
      回。(2)訴訟費用由原告負擔。(3)本件如受不利之判決，被
      告願供擔保，請准免為假執行。
（二）以下就原告請求金額再詳述：
  １、醫療費用7,119元。原告未能舉證三軍總醫院及國軍松山
      總醫院之醫療費用收據，與被告之行為有何相當因果關係
      ；另原告所提原證五最末一頁免用統一發票收據係屬私文
      書，被告否認其真正，且亦不足以證明原告確有支出上開
      費用，而被告亦否認青草藥、右骨消、搭乘計程車係屬治
      療上所必要。原告請求上開費用，自屬無據。
　２、增加生活費用：72,000元。95年5月22日起至同年7月24日
  　　止之特別看護費66,000元，惟原告並未舉證其必須有看護
　    人員之照顧方能生活、及證明必須看護之時間，所附原證
      六收據係屬私文書，其上竟無立據人簽名，被告否認其真
      正，且亦不足以證明原告確有僱用看護、及支出上開看護
      費，原告請求上開費用，自屬無據；另原告請求95年6月
      25日起至同年月28日止原告之夫李仁於三總急診住院期間
      三天特別看護費6000元，惟原告並未舉證該項費用與被告
      之行為有何相當因果關係，亦未舉證原告之夫必須有看護
      人員之照顧方能生活、及證明必須看護之時間，所附原證
      六收據係屬私文書，其上竟無立據人簽名，被告否認其真
      正，且亦不足以證明原告確有僱用看護、及支出上開看護
      費，原告請求上開費用，自屬無據。
  ３、工作損失（喪失工作能力）：92,000元。原告請求95年5
    　月16日起至同年7月16日止之工作損失92,000元，惟原告
      並未舉證其有不能工作、必須在家休養之必要、或因傷住
      院不能工作、以致喪失工資之事實，所附原證七聖林園服
      務處94、95年薪資表係屬私文書，負責人為其夫李仁？總
      務及建檔為原告自己？被告否認其真正，且亦不足以證明
      94年2月起至95年5月止原告每月實領薪資為46,000元，原
      告請求上開費用，自屬無據。
　４、精神上損害賠償：828,881元。原告主張被告於事發後對
      原告傷勢不聞不問，從頭到尾沒有一句慰問或道歉的話，
      更不願與原告和解，請求828,881元之慰撫金云云。惟按
      不法侵害他人之身體、健康、名譽、或自由者，被害人雖
      非財產上之損害，亦得請求賠償相當之金額，民法第195
      條第1項前段定有明文，而慰藉金之賠償得斟酌雙方身分
      資力與加害程度，及其他各種情形核定相當之數額，有最
      高法院51年台上字第223號判例要旨足資參照。查被告大
      學畢業，於郵局擔任業務佐，配偶為教師，家庭經濟狀況
      小康，惟家中有二子尚在就學（一個念大學，一個念高中
      ），有高額之學、雜費，且有父、母須扶養，尚有40 餘
      萬元之銀行信用貸款債務（請見被證１台灣土地銀行忠孝
      分行放款繳納單一件），扣除家庭生活必需開銷，被告每
      月負擔不小；且查事發時被告隨同趕赴至醫院關心、道歉
      、並代付急診費，多次打電話至原告住處關心、慰問，以
      及多次亟求和解、申請調解等情（請見被證２刑事答辯狀
      、中華電信股份有限公司通話明細報表各一件），誠見被
      告悔過之意；參以本件被告並非故意或重大過失，而原告
      於醫院觀察六小時後經醫師認無住院必要於當日即行離院
      ，並無大礙，從而斟酌上揭情事，及原告之身分地位及經
      濟狀況等關係，原告請求828,881元之慰撫金，自屬不適
      當，顯然過高。
（三）按損害賠償，除法律另有規定或契約另有訂定外，應以填
      補債權人所受損害及所失利益為限，為民法第216條第1項
      所明定。故同一事實，一方使債權人受有損害，一方又使
      債權人受有利益者，應於所受之損害內，扣抵所受之利益
      ，必其損益相抵之結果尚有損害，始應由債務人負賠償責
      任，有最高法院27年滬上字第73號判例意旨足資參照，故
      加害人代被害人給付醫療費或給付被害人生活費、慰問金
      、或其他清償費用，得請求自損害總額中扣除。查被告於
      事發當日有為原告代墊急診費650元、給付原告1000元作
      為車資，被告主張就原告所得請求賠償金額中，扣除上開
      費用1,650元整。
（四）再按保險人依本法規定所為之保險給付，視為被保險人損
      害賠償金額之一部分；被保險人受賠償請求時，得扣除之
      ，強制汽車責任保險法第32條定有明文，倘原告有受領強
      制汽車責任保險之保險金，被告主張就原告所得請求賠償
      金額中扣除該保險金。
三、法院協助兩造整理爭點如下：
（一）兩造不爭執之事實：
　１、被告於95年5月16日15時30許，騎乘車號TZB—391號機車
　　　，沿臺北市○○路右側車道南往北方向行駛，行經博愛路
　　　與長沙街交岔路口北側之行人穿越道時，本應注意車前狀
　　　況，並隨時採取必要之安全措施，且遇有行人穿越時應暫
　　　停讓行人先行通過，依當時情形並無不能注意之情事，仍
　　　疏未注意車前狀況採取必要安全措施，適有原告由東往西
　　　方向步行於該交岔路口北側之行人穿越道上，被告因疏於
　　　注意而撞擊甲○○，致甲○○倒地，受有頭部外傷合併腦
　　　震盪徵候群、頭皮下血腫等傷害。案經原告提起自訴，並
　　　經本院於95年9月29日以95年度交自字第2號判處：被告乙
　　　○○因過失傷害人，處拘役伍拾伍日，如易科罰金，以銀
  　　元佰元即新臺幣玖佰元折算壹日。嗣經判決確定
　２、原告對於被告上開過失傷害案件於95年8月28日提出附帶
　　  民事起訴，並經被告於同年月29日收受起訴狀繕本。
（二）兩造協議簡化爭點：
　１、本件被告是否應依侵權行為法律規定對原告負損害賠償責
　　  任？
　２、被告若需負責則原告請求之下列金額能不證明？是否有理
　　  由？
　　　(1)醫療費用7,119元。
　　　(2)增加生活費用：72,000元。
　　　(3)工作損失（喪失工作能力）：92,000元。
　　　(4)精神上損害賠償：828,881元。
四、法院之判斷：
（一）本件被告對上開交通肇事事故，應對原告負侵權行為損害
      賠償責任。
　１、經查本件原告對前開交通事故過失侵權行為之事實並不爭
  　　執，是本堪信為真實。
　２、次查原告主張被告之上開過失侵權行為，尚提出道路交通
　　　事故現場圖、國防醫學院三軍總醫院附設民眾診療服務處
　　　95年5月29日市衛醫字第0501110514號診斷證明書等可證
      ；自堪信為真實。從而本件被告應負侵權行為責任自屬有
      據。
（二）按故意或過失，不法侵害他人之權利者，負損害賠償責任
      。又不法侵害他人身體或健康者，對於被害人因此喪失或
　    減少之勞動能力或增加生活上之需要時，應負損害賠償責
      任。又不法侵害他人身體、健康、名譽、自由、信用、隱
　　　私、貞操，或不法侵害其他人格法益而情節重大者，被害
  　　人雖非財產上之損害，亦得請求賠償相當之金額。民法第
　　　184條第1項前段、第193條第1項、第195條第1項前段分別
      定有明文。本件被告應負過失侵權行為如前述，是自應對
      原告因此所有之損害負賠償之責。原告本於侵權行為之法
　　　律關係，請求被告賠償其所受損害，自屬有據。茲就原告
  　　請求部分，應否准許，分述如下：
　１、醫療費用7,119元部分：經查本件原告因被告過失侵權行
　　　為，因此於95年5月16日所受傷害為「頭部外傷合併腦震
　　　盪徵候群、頭皮下血腫」，為兩造所不爭執之事實，從而
　　　原告提出原證五中，三軍總醫院醫療費用收據，有關骨科
  　　之醫藥費即95年5月19日480元；、95年5月22日313元
　　　；95年6月2日516元；95年6月27日520元；95年7月
　　　25日680元等；及放射外科之醫療費95年7月25日290元等
  　　自核與被告侵權行為無因果關係，不能准許。次查，原告
    　所提出國軍松山總醫院整形外科醫療費即95年6月12日290
      元及泌尿外科醫療費95年6月21日金額350元、95年7月5日
      金額470元部分，亦核與本件被告侵權行為無因果關係，
　　　不能准許。再查原告原告五免用統一發票收據係屬私文書
　　　，被告未提出正本且不能證明原告此部分支出與被告侵權
  　　行為有因果關係，是此部分金額自不能准許。綜上，此部
　    分原告得請求之金額為：95年5月17日三軍總醫院460元
　　　；95年5月19日三軍總醫院460元；95年5月22日三軍
      總醫院460元95年5月29日三軍總醫院680元合計為2,060
      元部分與被告侵權行為所肇致之傷害有因果關係，應予准
      許。至逾上開金額部分即無理由，應予駁回。
　２、增加生活上必須支出72,000元部分，此部分原告主張因傷
　　　自95年5月22日起至同年7月24日止支出幫佣66,000元及原
      告之夫李仁95年6月25日至同年月28日三總急診住院期間特
      別看護費9,000元，並提出張春好收據一件為證。然查，
      本件被告因車禍所受傷害並不嚴重，此由原告上開多次自
      行就醫記錄可查，同時原告於上開交通事故不久即可公證
      結婚，此亦有原告提出95年6月21日與李仁至本院公證處
      公證結婚之結婚公證書可稽。從而本件原告並不能證明因
      車禍喪失家事自理能力，從而其請求幫佣部分66,000元部
      分即無理由。又有原告之夫李仁之特別看護費部分，亦顯
      與本件被告侵權行為無涉，自不能准許。
　３、工作損失92,000元部分：原告主張是聖林園服務處員工，
  　　因本件交通事故受傷無法工作達兩個月，故請求被告賠償
    　上開二個月薪資。經查聖林園服務處並非公司或法人，同
      時負責人為原告之夫李仁（95年9月1日因病死亡），同時
      原告主張任職又從未申辦勞工保險；兼查原告提出之原證
      八聖林園服務處94/95年薪資表係屬私文書，負責人為原
      告之夫李仁；總務及建檔為原告自己，被告亦否認該等文
      書之真正，故原告所提出上開私文書證據，並無證據能力
      ，顯不足採。惟按所謂減少及殘存勞動能力之價值，應以
      其能力在通常情形下，可能取得之收入為標準，反之被害
      當初，雖尚無謀生能力，若將來之謀生能力，可預期有喪
      失或減少情形，亦得請求賠損害。其金額則應就被害人受
      侵害前之身體健康狀態、教育程度、專門技能、社會經驗
      、等方面酌定之，不能以一時一地之工作收入為準。經查
      ：本件原告雖不能證明其於本件交通事故發生前有工作
      及收入，惟參考前開說明，亦不能否認原告仍有工作能力
      。依原告所提出之診斷證明書醫師囑言亦載明：「不直
      劇烈運動，宜休養參個月」，故原告主張無法工作二個月
      ，得請求被告賠償，參照前開說明，自有理由。依原告
      所陳其擔任「聖林園服務處是負責社區管理之行政工作」
      ，是本院參酌原告33年3月16日出生，小學畢業，目前尚
      未滿法定勞工強制退休年齡65歲，仍有勞動能力，因本件
      車禍受傷需休養等一切情狀，因認本件原告依最低基本工
      資請求二個月之薪資勞動損失30,960元（15480X2=30960
      ）部分為有理由，應予准許，逾此部分請求即無理由，應
      予駁回。
　４、精神上損害賠償828,881元部分：本件被告過失侵害原告
　　　身體及健康，原告精神上自受有損害，當可請求精神上之
  　　損害賠償，而民法第195條第1項所賠償之金額是否相當，
      應斟酌雙方身分資力與加害程度，及其他各種情形核定相
      當數額，此有最高法院51年度台上字第223號判例可資參
      照。本院審酌本件原告所受傷害即「頭部外傷合併腦震盪
      徵候群、頭皮下血腫」，全因被告之過失行為所致，原告
      嗣後又需至醫院複診數次，醫囑宜休養三個月，是原告受
      有肉體、精神上相當之痛苦，自可認定。再參酌本件事故
      發生後，被告隨同趕赴至醫院關心、道歉、並代付急診費
      ，多次打電話至原告住處關心、慰問，以及多次亟求和解
      、申請調解等亦據被告提出中華電信股份之資料、調解申
      請書等，核與本院調閱刑事案件卷宗記載相等，是自亦堪
      信為真實，從而原告精神上之痛苦，自可因被告誠意道歉
      而稍有舒緩。再查，被告大學畢業，於郵局擔任業務佐，
      名下擁有不動產及多家上市、上櫃公司股票（此有本院依
      職權調閱之稅務閘門財產所得調件明細表可稽），而配偶
      擔任教師，為雙薪家庭，經濟狀況良好，育有二子分別就
　　　讀大學及高中亦為被告陳述明確；被告則為小學畢業，甫
　　　與李仁公證結後未久即喪夫，有自用不動及股票等，經濟
  　　狀況亦不惡等上開一切情狀，本院因認此部分請求以40,
      000元為適當，逾此部分請求即無所據，應予駁回。
　５、綜上，本件原告得請求被告賠償金額為73,020元及自95年
      8月29日起按法定利率計算之遲延利息為有理由，應予准
      許，逾此部分請求即無理由，應予駁回。末查本件被告雖
      抗辯稱代墊急診費650元、另給付原告1,000元作為車資，
      得請求扣除云云，惟查上開急診費用部分，原告並未主張
      ，本院亦核定，且1,000元車資部分，按當時給付情事，
      顥有「贈與」原告同時並以之為原告返家車資之損害賠償
      ，此部分原告亦未請求，是被告主張於本件得扣除云云，
      亦無理由，應併敘明。又本件事證已明，兩造其餘爭點、
      攻擊防禦方法，提出未經斟酌證據，核均與判斷結果無涉
      ，爰不一一再敘明。
五、假執行之宣告：本件原告勝訴部分金額未逾500,000元，應
    由本院依職權宣告假執行，而被告陳明願供擔保，請求宣告
    免為假執行，核無不合，茲酌定相當之擔保金額，予以准許
    。又原告敗訴部分，其假執行之聲請即失所據，爰併予駁回
    。
六、結論：本件原告之訴為一部有理由、一部無理由，爰依民事
    訴訟法第79條、第389條第1項第5款、第392條第2項判決如
    主文。
中　　華　　民　　國　　96　　年　　4　　月　　 4 　　日
                  民事第四庭    法　官　洪遠亮
以上正本係照原本作成
如對本判決上訴，須於判決送達後20日內向本院提出上訴狀
中　　華　　民　　國　　96　　年　　4 　　月　　4　　日
                    　　　　　　書記官　陳莉庭
